最高法院刑事判決　　　　　　　　　　　　　　　　　九十三年度台上字第九七號
　　上　訴　人　甲○○
　　　　　　　　　　　　（另案在台灣雲林戒治所執行強制戒治）
　　選任辯護人　周啟同律師
右上訴人因違反毒品危害防制條例等罪案件，不服台灣高等法院台中分院中華民國九
十二年十月二十三日第二審判決（九十二年度上訴字第一一二四號，起訴案號：台灣
彰化地方法院檢察署九十年度毐偵字第四七０九號、九十年度偵字第八二五一號、九
十一年度偵字第六四０號），提起上訴，本院判決如左：
    主  文
上訴駁回。
    理  由
按刑事訴訟法第三百七十七條規定：上訴於第三審法院，非以判決違背法令為理由，
不得為之。是提起第三審上訴，應以原判決違背法令為理由，係屬法定要件，如果上
訴理由狀未依據卷內訴訟資料，具體指摘原判決不適用何種法則或如何適用不當，或
所指摘原判決違法情事，顯與法律規定得為第三審上訴理由之違法情形，不相適合時
，均應認其上訴為違背法律上之程式，予以駁回。本件原判決綜合全部卷證資料，認
上訴人甲○○有其事實欄所載之犯行，已詳敘所憑之證據與認定之理由。對於上訴人
否認犯罪，辯稱：伊不認識陳志陽、謝國禎二人，未曾與謝國禎之00000000
00號、陳志陽之0000000000號行動電話聯繫過，伊所有0000000
000號行動電話祇使用至民國九十年五月間，其後就將電話借予謝峻輔使用至九十
年十月間，警方於九十年十月二十四日在伊所有第八Ｌ｜七一八一號自用小客車內查
獲之物，除行動電話外，其餘均非伊所有云云，認係卸責之詞，不足採信，亦依調查
所得證據，逐一加以指駁及說明。因而撤銷第一審之科刑判決，改判仍論處上訴人連
續販賣第一級毒品罪刑（處有期徒刑十年）及連續販賣第二級毒品罪刑（處有期徒刑
七年六月），並定其應執行之刑。從形式上觀察，並無違背法令之情形存在。
上訴意旨略以：原審審判長於九十二年十月九日行審判程序時，未依刑事訴訟法第二
百八十六條規定，於人別訊問後，命檢察官陳述起訴要旨，即開始調查證據及辯論終
結，有判決不適用法則之違誤；上訴人之原審辯護人於九十二年八月十三日、同年九
月二十六日提出調查證據聲請狀，請求傳喚證人周金玉、謝春登，證明其二人目睹警
員於九十年十二月二十四日晚上到達八Ｌ｜七一八一號自用小客車停放現場時，即打
開車門，全車內外詳細檢查，當時駕駛座左邊車板並無鬆動情形，及聲請向中華電信
股份有限公司調閱0000000000號與0000000000號行動電話九十
年（上訴理由狀載為九十二年）二月至六月之通聯紀錄。原審俱未調查，亦未裁定駁
回或說明無調查必要之理由，有不適用法則之違法云云。惟查：（一）、刑事訴訟法
第三百六十四條固規定第二審之審判，除有特別規定外，準用第一審審判之規定。然
同法第三百六十五條亦明定第二審審判長依第九十四條訊問被告後，應命上訴人陳述
上訴要旨。此即第二審審判與第一審審判不同之特別規定。故第二審審判長為人別訊
問後，應命「上訴人」陳述上訴要旨，而非命檢察官陳述起訴要旨。本件係上訴人不
服第一審判決，提起第二審上訴，原審審判長於人別訊問後，已命上訴人陳述上訴要
旨，有審判筆錄載明可稽。上訴意旨指未命檢察官陳述起訴要旨為違法，顯屬誤解，
自非適法之第三審上訴理由。（二）、刑事訴訟法第三百七十九條第十款所稱應於審
判期日調查之證據，係指該證據在客觀上為法院認定事實及適用法律之基礎者而言，
如在客觀上非認定事實及適用法律基礎之證據，既無調查之必要，自得不予調查，事
實審法院縱未依聲請予以調查，又未裁定駁回調查之聲請，致訴訟程序違背規定，但
此種單純訴訟程序之違誤，倘顯然於判決無任何影響者，依同法第三百八十條之規定
，仍不得執為上訴第三審之理由。又犯罪事實之認定、證據之取捨及其證明力如何，
乃事實審法院自由判斷之職權，如其取捨判斷不違背經驗法則與論理法則，即不得指
為違法，而據為上訴第三審之理由。按上訴人係於九十年十月二十四日下午八時許，
與洪新居因故偶發衝突，洪新居趁隙將上訴人駕駛之八Ｌ｜七一八一號自用小客車駛
離逃避，不久即停放在香田國小路旁，並告知洪昭輝轉告上訴人領回，因上訴人已透
過親友報案稱該車被洪新居強行盜取，警員據報於同日下午十時許發現該車，當時在
場者有上訴人之兄謝銘坤，警員隨即將該車拖回警局作初步查證，翌日對該汽車進一
步採證時，發現駕駛座旁車門扶手面板鬆動，取下後見其內有海洛因十九包、安非他
命五包及販賣毒品所用或供預備之電子磅秤一個、中型分裝夾鏈袋八包、小型分裝夾
鏈袋一包、標示「三仟」空袋二只、標示「二仟」空袋一只、標示「半錢」空袋一只
，另有葡萄糖一包、玻璃吸食器四支、塑膠杓子一支、玻璃管二支及行動電話二支暨
上訴人之駕駛執照與全民健康保險卡等情，業經原判決說明係調閱台灣彰化地方法院
檢察署九十年度偵字第七九二五號洪新居涉嫌強盜之案卷查明，並經證人謝銘坤及警
員吳建德、黃勝裕結證在卷，且有扣案物品、扣押筆錄及照片可證。原判決理由復已
敘明扣案毒品及夾鏈袋等物，非短時間可以備就，當非洪新居因偶發衝突而短暫駕駛
該車時所備及蓄意栽贓，且藏放於駕駛座車門扶手夾層，甚為隱密，外觀亦無異狀，
應係持有人不欲他人發現所為，況其內尚有上訴人之駕駛執照、全民健康保險卡及行
動電話二支，上訴人並不否認行動電話為其所有，而上訴人之駕駛執照及全民健康保
險卡亦由謝銘坤代上訴人領回，有彰化縣警察局二林分局林警刑字第一三０六八號影
印卷附卷可稽。原審本其採證認事之職權行使，認扣案物品係上訴人所持有及藏放，
經核並無違背客觀存在之經驗法則與論理法則。再本件係警方於九十年間偵辦上訴人
施用及販賣毒品予陳志陽之案件時，接獲線報，謂上訴人之第0000000000
號行動電話有毒品交易嫌疑，始於同年十一月間調取上訴人同年七月份之上開行動電
話通聯紀錄，發現上訴人與謝國禎之0000000000號行動電話亦有密切之聯
絡，乃通知謝國禎到案，謝國禎之尿液經檢驗確呈嗎啡陽性反應，且於警詢、檢察官
初次偵查暨嗣後多次偵查時，亦指述伊施用之海洛因係以前開行動電話與上訴人之行
動電話聯絡購買，九十年七月間與上訴人之多次行動電話紀錄即係聯繫購買海洛因之
用等語。證人即警員莊忠源復到庭證實謝國禎於警詢時確實坦承九十年二月至六月間
也向綽號「阿能」之上訴人購買海洛因施用，未曾提及經由第三人代為購買，並指認
「阿能」者即係上訴人無訛。而卷附九十年七月份行動電話通聯紀錄上，確有000
0000000號與0000000000號之多次通話紀錄。原審審酌調查所得之
直接及間接事證，參以在上訴人車內查扣之海洛因等物品，因認謝國禎不利於上訴人
之證詞已足確保為真實，而予採信，並無不合。則上訴人之原審辯護人請求調閱有關
上訴人與謝國禎九十年二月至六月之行動電話通聯紀錄，及傳喚證人周金玉、謝春登
，以證明彼二人在香田國小前，目睹警員將全車內外作詳細檢查，當時駕駛座左邊門
板並無鬆動情形云云，即與本件待證事實無重要關係，自無調查之必要性，原審未為
無益之調查，雖未裁定駁回或說明其理由，致訴訟程序稍有瑕疵，但此單純訴訟程序
之違誤，顯然於判決無任何影響，依刑事訴訟法第三百八十條之規定，不得執以為適
法之第三審上訴理由。依上揭說明，應認本件上訴為違背法律上之程式，予以駁回。
據上論結，應依刑事訴訟法第三百九十五條前段，判決如主文。
中　　　華　　　民　　　國　　九十三　　年　　　一　　　月　　　八　　　日
                              最高法院刑事第十一庭
                                  審判長法官  張　淳　淙
                                        法官  謝　俊　雄
                                        法官  蘇　振　堂
                                        法官  張　春　福
                                        法官  呂　丹　玉
      右正本證明與原本無異
                                              書  記  官
中　　　華　　　民　　　國　　九十三　　年　　　一　　　月　　 十二 　　日
                                                                        Ａ
